【裁判字號】    97,聲,21
【裁判日期】    980120
【裁判案由】    聲請法官迴避
【裁判全文】
福建高等法院金門分院刑事裁定                 97年度聲字第21號
  聲  請  人
  即  被  告    甲○○
上列聲請人因貪污治罪條例案件 (本院97年度上訴字第18號)，
聲請法官迴避，本院裁定如下：
    主  文
聲請駁回。
    理  由
一、聲請意旨略以：
  (一)聲請人即被告 (下稱被告 )甲○○被訴涉犯貪污治罪條例
      案件，現由鈞院以97年度上訴字第18號受理，並由法官沈
      宜生、陳坤地、陳容正組成之合議庭審理中，然本案檢察
      官起訴之犯罪時間為民國93年9月3日，犯罪之行為地在豐
      原，結果地在板橋，被告當時之戶籍及居住地均在台中市
      ○○街；偵查時為95年12月13日、96年2月7日，起訴時為
      96年3月29日，被告事實上在台北縣新莊市輔仁大學唸書
      ，並居住於台北市○○○路○段71巷25號4樓，故金門地方
      法院及鈞院對於本案均無管轄權，被告曾就本案聲請移轉
      管轄，依刑事訴訟法第10條第1項第2款之規定，應由最高
      法院定本案管轄，本案於最高法院就移轉管轄之裁定確定
      後，鈞院始可進行訴訟程序，故鈞院進行準備程序係屬違
      法，足認鈞院法官執行職務有偏頗之虞。再者，被告並無
      公務員違背職務之犯行，證人於調查局之筆錄，係屬偽造
      ，不符刑事訴訟法第101條第1項之羈押要件，應無條件釋
      放，並發還保證金，鈞院駁回被告發還保證金之聲請，顯
      然違法，足認合議庭法官沈宜生、陳坤地、陳容正執行職
      務有偏頗之虞。此外，被告曾告發金門縣政府人事主任翁
      正義圖利，因翁正義曾服務於鈞院擔任研考科科長，與鈞
      院法官熟識，由鈞院法官沈宜生、陳坤地、陳容正審理本
      案則難期公平，是合議庭法官沈宜生、陳坤地、陳容正有
      刑事訴訟法第18條第2款規定執行職務有偏頗之虞之情事
      。
  (二)鈞院法官林勤純，原承辦本案，被告曾向林勤純法官聲請
      依刑事訴訟法第10條第1項規定，將本案轉請最高法院裁
      定，但林勤純法官置之不理，並將本案移交陳坤地法官，
      足認其執行職務亦有偏頗之虞。
  (三)綜上，鈞院法官沈宜生、陳坤地、陳容正、林勤純有刑事
      訴訟法第18條第2款規定之執行職務有偏頗之虞之情，爰
      依上開規定，聲請上開4位法官迴避本案審理云云。
二、按當事人聲請法官迴避，以有刑事訴訟法第18條第1款、第2
    款所列情形之一者為限。又同法第18條第2款規定，得聲請
    法官迴避原因之所謂「有偏頗之虞」，係指法官與訴訟關係
    人具有故舊恩怨等關係，其審判恐有不公平者，以及指一般
    通常之人所具有之合理觀點，對於該法官能否為公平之裁判
    ，均足產生懷疑，且此種懷疑之發生，存有其客觀之原因，
    而非僅出於當事人自己主觀之判斷者，始足當之。至於當事
    人之主張、聲請，在無礙於事實之確認以及法的解釋、適用
    之範圍下，法院固得斟酌其請求以為訴訟之進行，但仍不得
    以此對當事人之有利與否，作為其將有不公平裁判之依據，
    更不得以此訴訟之進行與否而謂有偏頗之虞聲請法官迴避。
三、經查：
  (一)被告主張本案有刑事訴訟法第10條第1項第2款之移轉管轄
      事由及其並無犯罪，應發還保證金等情事，業經被告依法
      提出聲請、抗告，本院承辦法官依卷內客觀資料，認定事
      實，適用法律，而為裁定，尚不得以該等裁定對被告有利
      與否作為被告將有不公平裁判之依據。雖上開裁定結果因
      事關被告己身利害，被告心中感受甚為特別，但客觀以言
      ，尚非承審法官與被告間具有故舊、恩怨等關係，審判恐
      有不公平，或一般通常之人均會認為已達於法官不能為公
      平之審判之程度。再者，聲請移轉管轄並無停止訴訟程序
      之規定，被告主張於最高法院就本案是否移轉管轄裁定確
      定前，本院進行準備程序，係屬違法，並因此而主張承審
      法官執行職務有偏頗之虞，亦乏所據。此外，被告主張其
      曾告發翁正義圖利，而翁正義與本院法官熟識，因此本院
      法官執行職務有偏頗之虞一節，經細繹本案起訴書，翁正
      義與本案並無關聯，亦無證據顯示因被告曾告發翁正義而
      使本案承審法官沈宜生、陳坤地、陳容正與被告間因此而
      產生故舊、恩怨，是自難認本案承審法官沈宜生、陳坤地
      、陳容正執行職務有偏頗之虞。
  (二)本案承審法官係沈宜生、陳坤地、陳容正三人，原承辦法
      官林勤純業已調職，並非本案承審法官，被告就本案對法
      官林勤純聲請迴避，顯無實益，並無理由。
  (三)綜上，本件被告聲請法官沈宜生、陳坤地、陳容正、林勤
      純迴避所主張之事項，核與刑事訴訟法第18條第2款之事
      由不合，被告之聲請，為無理由，應予駁回。
據上論斷，依刑事訴訟法第21條第1項，裁定如主文。
中    華    民    國    98    年    1    月    20     日
                  刑事庭 審判長法  官  許金釵
                               法  官  吳麗惠
                               法  官  蘇素娥
以上正本證明與原本無異。
如不服本裁定應於收受送達後五日內敘明理由向本院提出抗告狀
。
                               書記官  張昭光
中    華    民    國    98    年    1    月    20     日


司法院資訊處製作；財團法人民間司法改革基金會備份。
